【裁判字號】    90,易,1399
【裁判日期】    901004
【裁判案由】    妨害秘密等
【裁判全文】
臺灣臺北地方法院刑事判決                          九十年度易字第一三九九號
    公  訴  人  臺灣臺北地方法院檢察署檢察官
    被      告  乙○○
右列被告因妨害秘密等案件，經檢察官提起公訴（八十九年度偵字第二四五八三號、
九十年度偵字第一一五○二號），本院判決如左：
    主      文
乙○○連續無故以錄音竊錄他人非公開之談話，處有期徒刑肆月，如易科罰金，以參
佰元折算壹日，扣案竊錄之錄音帶貳捲沒收之；又連續散布文字，指摘足以毀損他人
名譽之事，處有期徒刑參月，如易科罰金，以參佰元折算壹日；應執行有期徒刑陸月
，如易科罰金，以參佰元折算壹日，扣案竊錄之錄音帶貳捲沒收之。
    事      實
一、乙○○與甲○○因感情糾紛，心生不滿，竟基於概括之犯意，自民國八十九年八
    月間某日起至同年九月底某日止，未得甲○○之同意，無故以錄音設備，連續竊
    錄邱女位在臺北市○○區○○街二五號四樓住處之00000000號電話多次
    ，將甲○○於該期間內使用該電話與其友人馬家驊、鍾合順等人及向外聯絡等非
    公開之談話皆錄製成錄音帶二捲後，再寄送與甲○○。乙○○復另行起意，基於
    意圖散布於眾之概括犯意，先於同年十月廿五日及十月底某日，於海報上署名「
    一群受害人」，並貼上甲○○之照片，在上書寫「五樓甲○○係西門町金元帥舞
    女（花名：潘玲），已在撫順街與不務正業男子同居多年，仍在外騙婚、騙色、
    騙財後，避不見面，請速出面解決」等足以毀損甲○○名譽之文字，並將該海報
    張貼在甲○○位在臺北市○○路○段二一四巷四號一樓大門上而散布之。另自同
    年十一月起，乙○○在明信片背面書寫甲○○如何騙人錢財、與人姦宿等足以毀
    損甲○○名譽之文字，並陸續於同年十一月十二日、十一月卅日、十二月十五日
    、九十年一月八日、三月十四日、三月十九日，將上開明信片投遞或郵寄至臺北
    市○○街二五號四樓之二、臺北市○○○路○段七四三巷一弄十五號、臺北市○
    ○路二七一號二樓、臺北市○○路○段二一四巷四號五樓之甲○○及其家人或其
    友人馬家驊、鍾合順住處而散布之。
二、案經被害人甲○○訴由臺北市政府少年警察隊報告臺灣臺北地方法院檢察署檢察
    官偵查起訴。
    理      由
一、訊據被告乙○○固坦承有於右揭時、地張貼海報及製作並投遞或郵寄明信片之事
    實，惟矢口否認有何竊錄、誹謗之犯行，辯稱：告訴人甲○○確實對伊騙財、騙
    色，伊沒有誹謗，且伊不知告訴人所提之錄音帶何來云云。經查，右開犯罪事實
    迭經告訴人於警訊、檢察官偵查及本院審理中指訴綦詳，有各該筆錄在卷可憑，
    並有與其指訴相符之錄音帶二捲扣案及其譯文、相片、海報二紙、明信片多張等
    附卷可稽。次查，被告於檢察官初訊中已坦承前揭錄音帶為其所錄製，供稱：「
    是告訴人住在我家，我家中電話均有錄音，我也沒秘密錄音，是我曾口述錄音帶
    一捲給她」（詳八十九年度偵字第二四五八三號偵卷第八頁反面）；嗣於檢察官
    偵查中辯稱：該錄音帶係不知名之人寄送給伊（詳前揭偵卷第卅三頁、第六三頁
    反面）；於本院審理中復供承：錄音帶告訴人如何取得，伊不知情各云云，所辯
    反覆不一，顯係臨訟卸責之詞，不足採信。再揆之前述海報及明信片所載內容，
    對於告訴人之人格、社會地位、道德形象，洵屬負面、貶抑之評價，客觀上足以
    貶損、毀壞告訴人之名譽，甚為彰顯，且被告將上開內容以製作海報方式張貼於
    告訴人住處之大門，或書寫於明信片背面郵寄至告訴人及其家人或其友人馬家驊
    、鍾合順等住處，其有散布之意圖及行為，亦屬無疑。此外，被告所製作之海報
    、明信片內容關乎告訴人之名譽，且涉於私德而與公共利益無關，又非基於善意
    所為，再核其內容，亦無「一、因自衛、自辯或保護合法之利益者，二、公務員
    因職務而報告者，三、對於可受公評之事，而為適當之評論者，四、對於中央或
    地方議會或法院或公眾集會之記事，而為適當之載述者」等刑法第三百十一條所
    定之阻卻違法事由，被告辯稱伊無誹謗故意云云，無足憑取。本件罪證明確，被
    告犯行堪資認定。
二、核被告所為，係犯刑法第三百十五條之一第二款竊錄罪、同法第三百十條第二項
    加重誹謗罪。被告先後多次竊錄及加重誹謗犯行，均係時間緊接，所犯係構成要
    件相同之罪名，顯係基於概括犯意反覆為之，各應依連續犯規定，論以一罪，並
    加重其刑。所犯上開二罪，犯意各別，行為互殊，應予分論併罰。爰審酌被告尚
    無前科，有臺灣高等法院被告全國前案紀錄表、臺灣高等法院檢察署刑案記錄簡
    覆表在卷可按，惟長期竊錄告訴人之電話，多次散布足以毀損告訴人名譽之海報
    、明信片，對告訴人所造成之傷害不小，犯後砌詞否認犯行，顯無悔意，及其犯
    罪之動機、目的、手段等一切情狀，分別量處如主文所示之刑，並定應執行刑及
    均諭知易科罰金之折算標準。又被告所涉竊錄罪部分，於行為後，刑法第四十一
    條業經修正，並於九十年一月十日經總統公布施行，原條文修正為：「犯最重本
    刑為五年以下有期徒刑之刑之罪，而受六個月以下有期徒刑或拘役之宣告，因身
    體、教育、職業、家庭之關係或其他正當事由，執行顯有困難者，得以一元以上
    三元以下折算一日，易科罰金。但確因不執行所宣告之刑，難收矯正之效，或難
    以維持法秩序者，不在此限。」並改列為第一項，此修正對被告並無不利，自應
    適用裁判時即修正後之新法，諭知易科罰金之折算標準。末查，扣案之錄音帶二
    捲，係竊錄所得，應依刑法第三百十五條之三沒收之。
三、公訴意旨另略以：被告乙○○於八十九年十月廿五日及十月底某日，在海報上張
    貼告訴人甲○○之裸照，並於背面書寫告訴人如何賣春等足以毀損告訴人名譽之
    文字（按即告訴人於偵查中所提之「證物二」，附於八十九年度偵字第二四五八
    三號卷第廿二頁，下同），因認被告此部分另涉有刑法第三百十條第二項加重誹
    謗罪嫌云云。惟按，刑法第三百十條第二項加重誹謗罪之成立，以意圖散布於眾
    ，而以散布文字、圖畫之方式，指摘或傳述足以毀損他人名譽之事為要件，茍無
    散布之意圖及行為，尚難逕以該罪相繩。訊之被告堅決否認有此部分誹謗犯行，
    辯稱：伊未曾張貼該張海報，且無誹謗之意圖等語。經查，質之告訴人於審理中
    亦陳稱：被告未曾張貼該海報，僅置放於伊住處信箱內等語，核與被告所辯相符
    ；且觀系爭海報並無任何張貼過之痕跡，堪信被告此部分所辯非虛，是被告既無
    散布之意圖及行為，揆之前揭說明，難認此部分有加重誹謗犯行，本應諭知無罪
    ，然因公訴人認此部分若有罪，於前開論罪部分有連續犯之裁判上一罪關係，爰
    不另為無罪之諭知，附此敘明。
據上論斷，應依刑事訴訟法第二百九十九條第一項前段，刑法第二條第一項前段、第
五十六條、第三百十五條之一第二款、第三百十條第二項、第四十一條第一項、第五
十一條第五款、第三百十五條之三，罰金罰鍰提高標準條例第一條前段、第二條，判
決如主文。
本案經檢察官林秀濤到庭執行職務
中      華      民      國    九十      年      十      月      四      日
                                      臺灣臺北地方法院刑事第八庭
                                          法  官  宋  松  璟
右正本證明與原本無異。
如不服本判決，應於判決送達後十日內向本院提出上訴狀(應抄附繕本)。告訴人
或被害人如對於本判決不服者，應具備理由請求檢察官上訴，其上訴期間之計算
係以檢察官收受判決正本之日期為準。
                                          書記官  楊  文  祥
中      華      民      國    九十      年      十      月      四      日
附錄本案所犯法條全文
中華民國刑法第三百一十條
(誹謗罪)
意圖散布於眾，而指摘或傳述足以毀損他人名譽之事者，為誹謗罪，處一年以下有期
徒刑、拘役或五百元以下罰金。
散布文字、圖畫犯前項之罪者，處二年以下有期徒刑、拘役或一千元以下罰金。
對於所誹謗之事，能證明其為真實者，不罰。但涉於私德而與公共利益無關者，不在
此限。
中華民國刑法第三百一十五條之一
有左列行為之一者，處三年以下有期徒刑、拘役或三萬元以下罰金：
一  無故利用工具或設備窺視、竊聽他人非公開之活動、言論或談話者。
二  無故以錄音、照相、錄影或電磁紀錄竊錄他人非公開之活動、言論或談話者。


司法院資訊處製作；財團法人民間司法改革基金會備份。
